【裁判字號】    89,台上,3081
【裁判日期】    890601
【裁判案由】    違反麻醉藥品管理條例
【裁判全文】
最高法院刑事判決                              八十九年度台上字第三○八一號
    上  訴  人  甲○○  男
    選任辯護人  邱聰安律師
右上訴人因違反麻醉藥品管理條例案件，不服台灣高等法院花蓮分院中華民國八十七
年五月六日第二審更審判決（八十七年度上更(二)字第五號，起訴案號：台灣台東地方
法院檢察署八十三年度偵字第二一八九、二一九九、二三五九號），提起上訴，本院
判決如左：
    主  文
原判決撤銷，發回台灣高等法院花蓮分院。
    理  由
本件原判決認定上訴人甲○○意圖營利，於民國八十三年十月十二日下午，在台東縣
台東市○○路○段二三八巷十一號住處，以新台幣（下同）五千元之價格販賣安非他
命（化學合成麻醉藥品）○‧六三七公克予邱芳琪（另案審理），經警循線查獲等情
；因將第一審諭知上訴人無罪之判決撤銷，改判論處上訴人非法販賣化學合成麻醉藥
品（累犯）罪刑。固非無見。
惟查(一)、犯麻醉藥品管理條例第十三條之一第二項各款之罪，供出麻醉藥品來源因而
破獲者，得減輕其刑，該條例第十三條之三定有明文；則吸用或販賣麻醉藥品之人，
如供出該等藥品之來源因而破獲者，既得獲邀減輕其刑之寬典，為擔保其所為不利於
己及該等藥品提供人之陳述的真實性，自應有足以令人確信其陳述為真實之補強證據
，始能資為論罪之依據。而所謂補強證據，則指該項陳述本身之外，其他足以與之相
互利用，本於推理作用，在客觀上足以使人對之產生確信之心證者，始足當之。本件
原判決係以證人邱芳琪於警訊及檢察官偵查中未經具結所供其身上帶被查獲之安非
他命係向上訴人買得者等語，為認定上訴人上開犯罪之主要證據，而以邱芳琪經警採
尿送驗結果顯示有安非他命之（陽性）反應之檢驗通知書為佐證；查該項檢驗結果固
足證明邱芳琪吸用之物屬於安非他命麻醉藥品，但是否具有推理之關連性作用而得使
人確信該安非他命係購自上訴人﹖殊滋疑義，原審復未調查其他證據以資審認，即遽
行判決，難謂於證據法則無違。(二)、證人於警訊及檢察官偵查中未經具結之陳述，固
非絕無證據能力，但須無瑕疵可指，始能資為判斷之依據。查證人邱芳琪於警訊供稱
伊向上訴人購買安非他命每小包五千元等語（警卷三頁），於檢察官偵查中改稱五千
元是被搜到的那些安非他命（指自其上衣口袋查獲之一小包及其下陰部搜出之二小包
）的價格等語（偵查卷六頁），前後互不一致，已非毫無瑕疵，究竟是否真實可採，
或應以何者為準，原審未詳細勾稽，即籠統遽採為論罪證據，自嫌率斷。又邱芳琪於
警訊供稱在伊上衣口袋查獲一小袋安非他命○‧七公克，帶回派出所經女警在伊下陰
部查獲安非他命二小袋二‧三公克等語（警卷一、二頁），而本件查扣送行政院生
署藥物食品檢驗局檢驗之安非他命原重為○‧六三七公克，有該局檢驗成績書可按。
則本件查扣之安非他命是否僅從邱芳琪上衣口袋搜出之一小包﹖上訴人苟有出售安非
他命予邱芳琪，究係僅出售該一小包，抑或包含從邱芳琪下陰部搜出之二小包﹖該從
其下陰部搜出之二小包結晶體，是否為安非他命﹖原審俱未詳細查明，即遽行判決，
亦嫌速斷。以上諸端，或為上訴人上訴意旨所指摘，或為本院得依職權調查之事項，
應認原判決仍有撤銷發回之原因。又肅清煙毒條例經修正為毒品危害防制條例，於八
十七年五月二十日公布，新條例第二條第二項第二款將安非他命列為第二級毒品加以
規範，其販賣之者，於同條例第四條第二項有罪刑之規定；此在麻醉藥品管理條例（
八十四年一月十三日修正前之第十三條之一第二項第一款規定「非法販賣化學合成麻
醉藥品者，處五年以上有期徒刑，得併科五萬元以下罰金」）於八十八年六月二日修
正為管制藥品管理條例於其第三十七條規定「違反第五條、第九條規定，或非第四條
第二項之製藥工廠輸入、輸出、製造、販賣第一級、第二級管制藥品者，除依毒品危
害防制條例處理外，處新台幣十五萬元以上七十五萬元以下罰鍰」前，就販賣安非他
命之罪刑規定，固有法條競合情形，在此之後，則專屬毒品危害防制條例規範。此等
修正，係就同一類型犯罪之規範有其繼續性，僅其法定刑等有所變更，既非廢舊法而
立新法，自有刑法第二條第一項之適用，案經發回更審，如認上訴人仍犯該罪，應注
意新舊法之比較適用，附予明。
據上論結，應依刑事訴訟法第三百九十七條、第四百零一條，判決如主文。
中      華      民      國    八十九    年      六      月      一      日
                              最高法院刑事第十庭
                                  審判長法官  曾  有  田
                                        法官  陳  宗  鎮
                                        法官  劉  介  民
                                        法官  魏  新  和
                                        法官  孫  增  同
      右正本證明與原本無異
                                              書  記  官
中      華      民      國    八十九    年      六      月      七      日
                                                                        Ｂ


司法院資訊處製作；財團法人民間司法改革基金會備份。
